【裁判字號】    89,上易,1691
【裁判日期】    891129
【裁判案由】    竊盜等
【裁判全文】
臺灣高等法院高雄分院刑事判決                  八十九年度上易字第一六九一號
    上  訴  人
    即  被  告  甲○○
右上訴人因竊盜等案件，不服臺灣高雄地方法院八十九年度易字第三四一六號中華民
國八十九年九月十三日第一審判決（起訴案號：臺灣高雄地方法院檢察署八十九年度
偵字第一四七三三號），提起上訴，本院判決如左：
       主      文
原判決撤銷。
甲○○無罪。
       理      由
一、公訴意旨略以：被告甲○○與乙○○原係夫妻關係，於民國八十八（起訴書誤載
    為八十六年）年間離異時，協議兩人婚姻關係存續中所購置之高雄縣鳳山市○○
    ○路七五號房屋歸乙○○所有並居住使用，甲○○則搬離上址另覓住處。嗣後乙
    ○○再婚，遷往屏東夫家居住，遂暫將傢俱電器用品留置屋內上鎖離去。詎甲○
    ○心中不滿，竟意圖為自己之所有，未告知乙○○同意，即於八十九年六月九日
    下午二時許，以請走先人牌位為由，破壞該址大門門鎖，侵入屋內，趁機連同乙
    ○○所有之冰箱、洗衣機、音響、冷氣機各一台及床舖二張，一併竊取載走，運
    至其坐落高雄縣鳳山市○○○路八五巷三九號附一之住處使用。迨同年月三十日
    上午十一時許，乙○○返回上址發現門鎖毀損，屋內物品遭人偷竊，旋即報警處
    理，嗣於同年七月二日上午六時三十分許，會同警方在甲○○上開住處，當場查
    獲前揭失竊之傢俱電器用品。因認被告涉有刑法第三百零六條第一項侵入住宅及
    三百廿一條第一項第二款加重竊等罪嫌云云。
二、按犯罪事實應依證據認定之，無證據不得推定其犯罪事實，刑事訴訟法第一百五
    十四條定有明文。公訴人認被告涉有上開犯行，無非以告訴人指訴及現場照片七
    幀、離婚協議書、冰箱保證書、警製現場記錄、贓物領據為其論據。惟訊被告甲
    ○○矢口否認犯行，辯稱：伊進入屋內係因要取回祖先牌位，離婚時協議書內並
    未約定屋內動產係歸何人所有，伊見該屋門未鎖，即開門進去請祖先牌位時，看
    屋內電器用品壞掉，故搬去修理，伊未破壞門鎖等語。經查：
  (一)被告與告訴人於八十八年五月廿一日協議離婚時，對於其等婚姻關係存續期間所
    購置之不動產房屋即「高雄縣鳳山市○○○路七五號」房屋固協議歸告訴人所有
    ，但對於屋內所擺設婚姻關係期間所購置之家具、電器用品等動產並未約定歸何
    人所有一節，迭據被告與告訴人於警偵訊中及本院調查中有一致陳述，而卷附其
    等所簽訂之離婚協議書一紙，確未就不動產以外之婚姻關係存續期間所購置之動
    產歸屬有所約定，是縱認被告已放棄「高雄縣鳳山市○○○路七五號」房屋之產
    權予告訴人，但屋內之動產既未特別約定，難認亦隨同不動產產權之放棄而認亦
    已確定喪失屋內動產之權利，則其日後就該婚姻關係存續期間所購置之動產有所
    權利主張尚難認即然不法；況本件被告未得告訴人同意取走之冰箱、洗衣機、音
    響、冷氣機各一台及床舖二張，事後為警查獲所置放之地點係高雄市縣鳳山市○
    ○○路八十五巷三十九號附一之處所，而該處恰屬原為被告與告訴人婚姻關係存
    續期間所購買，於離婚協議時亦同約定歸屬告訴人所有之房屋內，顯見被告所稱
    ：其搬走目的，係因告訴人已再嫁，致閒置上開另「高雄縣鳳山市○○○路七五
    號」房屋內，被告欲加整理後供己使用一節，亦屬可信，參以被告與告訴人間原
    係親密夫妻關係，甫於八十八年間離婚，被告對於婚姻關係存續期間所購置之不
    動產歸屬，未與告訴人爭執，日後因生活困頓，而思再利用當初婚姻關係存續期
    間所購置，因妻已再嫁而閒置之家俱類動產，縱未經告訴人同意將上開家具、電
    器用品擅自移置供己使用，亦難認係基於不法所有意圖，尚難認與刑法竊罪構
    成要件相合。告訴人固堅稱上開冰箱、洗依機、音響、冷氣機各一台及床舖二張
    均係伊本人所購買，但事為被告所否認，雙方各執一詞，而有關動產權利之歸屬
    ，亦不能以何人出具名義購買，即可供為唯一判斷依據，況夫妻關係存續期間，
    同居共財乃屬常情，何人出資亦非最後判斷權利歸屬何人之法定依據，是姑不論
    系爭動產係否訴告訴人出名、出錢購買，均無損於上開被告並無不法所有意圖之
    認定。
  (二)至有關告訴人所指訴被告有「破壞門鎖」（入屋內行竊）犯罪事實一節，訊據被
    告亦矢口否認，辯稱：伊進去時房屋大門關起來，未上鎖等語。就有無破壞門鎖
    一節，雙方各執一詞，綜觀全卷，告訴人亦未提出任何門鎖遭破壞之證據，縱有
    門鎖被破壞情事，亦無證據足認係被告案發當日侵入時親手破壞，此部分事實亦
    乏具體事證以證明之，即難認被告有何毀損犯行。
  (三)至被告固坦認於案發時未經事前告知告訴人，即行進入屋內並搬走上開所述冰箱
    、洗衣機、音響、冷氣機各一台及床舖二張等物，該屋原屬被告與告訴人婚姻關
    係存續期間所購置，於離婚後放棄產權予告訴人並搬離時，其內尚置有被告（即
    夫家）之父母及祖先牌位，告訴人尚且迭為催請被告前去取回一節，已據告訴人
    乙○○於本院調查中述明，而案發當日，被告取走之物包括祖先牌位一節不僅迭
    據被告供述在卷，且依告訴人偵查中所庭呈照片（附偵卷十八頁反面）一紙，亦
    顯示供桌上香爐及祖先牌位空無一物，被告辯陳伊侵入內係欲取走牌位一節，應
    屬可信，是就進入屋內取走祖先牌位一節，於被告言之，其認知獲有告訴人同意
    ，難認與常情有悖，其後因告訴人已再嫁（依告訴人自承離婚後僅約七個月即再
    嫁），且未再住「高雄縣鳳山市○○○路七五號」房屋，因而未事前再特別當面
    徵得告訴人同意逕行進入屋內，難認主觀上有「無故」侵入之犯罪故意。至其基
    於搬走祖先牌位之機會，又萌取走屋內其餘動產一節，係屬侵入住宅後之行為，
    尚無損於上開「非無故」且「無侵入住宅故意」之認定。
三、綜上所述，本件尚乏具體事證足認被告有何無故侵入住宅、加重竊盜等犯行，即
    屬犯罪不能證明，原審法院未予詳究，遽對被告論罪科刑，即有未合，被告上訴
    意旨指摘原判決不當，即有理由，應由本院撤銷原判決，另為無罪之諭知。
據上論斷，應依刑事訴訟法第三百六十九條第一項前段、第三百六十四條、第三百零
一條第一項，判決如主文。
本案經檢察官劉翼謀到庭執行職務。
中     華     民     國     八十九     年      十一     月    二十九    日
                              臺灣高等法院高雄分院刑事第八庭
                                  審判長法官  郭雅美
                                        法官  李春昌
                                        法官  洪兆隆
右正本證明與原本無異。
不得上訴。
                                      書記官  葉淑華
中     華     民     國     八十九     年      十二     月      一      日
                                                                  Ａ


司法院資訊處製作；財團法人民間司法改革基金會備份。
